【裁判字號】    90,訴,180
【裁判日期】    900517
【裁判案由】    公共危險
【裁判全文】
臺灣嘉義地方法院刑事判決                            九十年度訴字第一八號
    公  訴  人  臺灣嘉義地方法院檢察署檢察官
    被      告  乙○○
    指定辯護人  甲○
右列被告因公共危險案件，經檢察官提起公訴（九十年度偵字第一三一五號），甲○
判決如左：
    主  文
乙○○預備放火燒燬現供人使用之住宅，處有期徒刑參月，如易科罰金，以參佰元折
算壹日。
扣案之塑膠水桶一個、玻璃空瓶一個、打火機一只均沒收。
    事  實
一、乙○○因要求進入其兄涂清藤位於嘉義縣朴子市大鄉里大糠榔一七九之一０二號
    （起訴書誤載為一０號）住處探望其母，而為涂清藤所拒，遂與涂清藤發生爭執
    ，乙○○因懷恨在心，竟萌生縱火之犯意，於民國九十年一月二十二日零時四十
    分許，攜其所有之打火機一只，及盛裝汽油之塑膠水桶、玻璃瓶各一個，至涂清
    藤位於上址之住宅前，將汽油倒入該住宅內，並拿出打火機，於尚未點火著手實
    施放火行為之前，旋為屋內戊○○發現而持木棍衝出屋外，乙○○見戊○○衝出
    屋外，隨即以打火機點火，作勢欲點燃該住宅，幸戊○○及時制止，始未釀成災
    害。經警扣得乙○○所有供預備犯罪所用之塑膠水桶一個、玻璃空瓶一個、打火
    機一只。
二、案經嘉義縣警察局朴子分局報告臺灣嘉義地法院檢察署檢察官偵查起訴。
    理  由
一、訊據被告乙○○對於如何攜自備汽油及打火機至前址，並將汽油潑進屋內等情供
    認不諱，惟矢口否認欲燒燬前開建築物，辯稱：伊僅偽洩憤，才將汽油潑入住宅
    內，並無縱火之意，打火機亦係伊平日隨身攜帶供吸煙所用，並非為縱火而攜帶
    至前開住宅前云云。惟查，右揭事實，業據被告於警訊中直承：「 .... 我懷恨
    在心，所以（警訊筆錄誤載為『於』）才於九十年一月二十二日零時四十分持汽
    油前往朴子市大鄉里二時四鄰一七九之一０二號涂清藤住放火。」、「 .... 是
    我自己要縱火，無人向我提議。」等語（見卷附九十年二月十四日警訊筆錄）無
    訛，並經證人戊○○證述：「他右手拿打火機，左手拿酒瓶，他跟我說，如果我
    再靠近他的話，他就要點燃打火機，接著我就把他的打火機打掉了。」、「（問
    ：當時被告的打火機是否點燃著？）有點燃，但一下子就熄掉了。就點燃那麼一
    次。」、「我出去一看到被告，他就是右手舉著打火機，左手舉著酒瓶，他把打
    火機點燃，跟我說如果靠近他的話，他就要放火了....。」等語（見卷附甲○九
    十年四月二十三日訊問筆錄）、「 .... 當時我拿木棍打掉乙○○左手玻璃瓶，
    他右手已經點燃打火機，我立即往他身上打下，乙○○就倒下躺在地上，避免了
    一場火災。」等語（見卷附九十年一月二十二日警訊筆錄）；證人丙○○證述：
    「 .... 我有見我叔叔（指被告）拿出打火機做勢要點火，並揚言要『燒死我們
    』。」等語（見卷附九十年一月二十二日警訊筆錄）明確，復核與證人涂清藤、
    丁○○○供證之情節悉相符合，參以汽油屬於易燃物品，若遇火苗，極易迅速延
    燒，甚至波及鄰宅，此為一般人所可預見者，被告身為具有常識之成年人，竟不
    顧此一危險，而將汽油潑灑進前開住宅內，同時手持打火機，則其顯已預備放火
    燒燬上開住宅之意思至為灼然。是被告前揭所辯顯係臨訟卸責之詞，不足採信。
    此外，另有塑膠水桶一個、玻璃空瓶一個、打火機一只扣案足佐，本件事證明確
    ，被告犯行洵堪認定，自應依法論科。
二、按刑法第一百七十三條第三項、第一項之放火燒燬現供人使用之住宅未遂罪，須
    有著手放火之行為，放火行為實施前所為之準備犯罪之行為，如預備引火之材料
    ，或將放火之材料運置欲燒燬之房屋，但尚未著手燃點引火媒介等，因不足發生
    立即引燃燒毀該住宅之客觀危險，應屬預備階段，是核被告上開將汽油潑灑至住
    宅內，而尚未燃點引火媒介之犯行，應僅止於預備之階段，係犯刑法第一百七十
    三條第四項、第一項之預備放火燒燬現供人使用住宅罪，公訴意旨漏未斟酌此點
    ，認被告上開行為已達於著手實施之階段，所為係犯刑法第一百七十三條第三項
    、第一項之放火燒燬現供人使用住宅未遂罪嫌，容有未洽，惟其基本事實同一，
    甲○自應審理，並變更其起訴法條。爰審酌被告僅因兄弟間之細故爭執，即罔顧
    他人財產法益，任意縱火，顯見其法紀觀念薄弱，惟幸經阻攔而未釀成災害，且
    業經該住宅內涂清藤、丁○○○、戊○○、丙○○當庭表示原諒，有甲○九十年
    四月二十三日訊問筆錄存卷可按等一切情狀，量處如主文所示之刑，並諭知易科
    罰金之折算標準，以示懲儆。至於扣案之塑膠水桶一個、玻璃空瓶一個、打火機
    一只，係被告所有供縱火所用之物，業據被告供明在卷，爰併依刑法第三十八條
    第一項第二款之規定宣告沒收。
據上論斷，應依刑事訴訟法第二百九十九條第一項前段、第三百條，刑法第一百七十
三條第四項、第一項、第四十一條第一項、第三十八條第一項第二款，罰金罰鍰提高
標準條例第一條前段、第二條，判決如主文。
本案經檢察官陳連發到庭執行職務
中      華      民      國    九十      年      五      月     十七     日
    臺灣嘉義地方法院刑事第一庭
                                      審判長法  官  陳  珍  如
                                            法  官  康  存  真
                                            法  官  鄧  晴  馨
右正本證明與原本無異。
如不服本判決，應於判決送達後十日內向甲○提出上訴狀( 應附繕本 )。
中      華      民      國    九十      年      五      月     十七     日
                                            書記官  李  彩  娥
附錄本案論罪科刑法條全文：
刑法第一百七十三條
放火燒燬現供人使用之住宅或現有人所在之建築物、礦坑、火車、電車或
其他供水、陸、空公眾運輸之舟、車、航空機者，處無期徒刑或七年以上
有期徒刑。
失火燒燬前項之物者，處一年以下有期徒刑、拘役或五百元以下罰金。
第一項之未遂犯罰之。
預備犯第一項之罪者，處一年以下有期徒刑、拘役或三百元以下罰金。


司法院資訊處製作；財團法人民間司法改革基金會備份。
